【裁判字號】    92,交聲,1027
【裁判日期】    921125
【裁判案由】    違反道路交通管理處罰條例聲明異議
【裁判全文】
臺灣臺北地方法院交通事件裁定                  九十二年度交聲字第一○二七號
    異  議  人
    即受處分人  甲○○
右列異議人即受處分人因違反道路交通管理處罰條例案件，對於台北市交通事件裁決
所中華民國九十二年八月五日所為之處分（北市裁三字第裁二二－Ｚ0000000
0號）聲明異議，本院裁定如左：
    主  文
異議駁回。
    理  由
一、按汽車行駛高速公路，應依速限標誌指示；汽車行駛於高速公路或設站管制之道
    路，而不遵管制之規定者，處汽車駕駛人新臺幣三千元以上六千元以下罰鍰；汽
    車駕駛人，駕駛汽車有違反本條例之行為，經交通勤務警察或依法令執行交通稽
    查任務人員制止時，不聽制止或拒絕停車接受稽查而逃逸者，除按各該規定處罰
    外，處三千元以上六千元以下罰鍰；汽車駕駛人有左列各款所列條款之一者，除
    依原條款處罰鍰外，並予記點：（一）有第三十三條、第三十八條第一項、第四
    十條第一項、第四十五條、第四十七條第一款至第四款、第四十八條、第四十九
    條或第六十條第一項、第二項第一款至第三款情形之一者，各記違規點數一點；
    違反道路交通管理處罰條例第十二條至第六十八條之行為，由公路主管機關處罰
    ；道路交通管理處罰條例所定罰鍰之處罰，行為人接獲違反道路交通管理事件通
    知單後，於十五日內得不經裁決，逕依第九十二條第三項之罰鍰基準規定，向指
    定之處所繳納結案；不服舉發事實者，應於十五日內，向處罰機關陳述意見；其
    不依通知所定期限前往指定處所聽候裁決，且未依規定期限繳納罰鍰結案或向處
    罰機關陳述意見者，處罰機關得逕行依違反道路交通管理事件統一裁罰基準及處
    理細則暨違反道路交通管理事件統一裁罰基準表所定標準裁決之，高速公路交通
    管制規則第五條第一項前段及道路交通管理處罰條例第三十三條第一項、第六十
    條第一項、第六十三條第一項第一款、第八條第一項第一款、第九條第一項定有
    明文。
二、本件聲明異議人即受處分人甲○○於民國九十二年五月十一日五時五十一分，駕
    駛ＩＣ─三三七六號自用小客車行經國道三號公路北向十四點五公里處（該處速
    限為九十公里），以時速一四八公里超速五十八公里之速度行駛，為設置之雷達
    測速測定，經員警以指揮棒示意停車受檢，異議人竟不服稽查取締而拒停受檢並
    加速駛離，故內政部警政署國道公路警察局〈任務編組第九警察隊〉員警，以受
    處分人所有前開車號汽車違反道路交通管理處罰條例第三十三條第一項及第六十
    條第一項規定掣單逕行舉發，經將舉發單送達於受處分人後，受處分人於舉發通
    知單上所載應到案日期前向原處分機關提出申訴，經原處分機關調查結果，仍認
    受處分人有前開違規行為，乃依據道路交通管理處罰條例第九條第一項、第三十
    三條第一項、第六十條第一項、第六十三條第一項第一款及違反道路交通管理事
    件統一裁罰基準及處理細則第二條第二項之規定裁處各新臺幣三千元（總計六千
    元）罰鍰、並各記違規點數一點（總計二點）之裁決。
三、訊據受處分人及其異議書之意旨固不否認車牌號碼ＩＣ─三三七六號自小客車為
    其所有，惟矢口否認有何違規行為，辯稱：員警舉發之際並未提出異議人所駕車
    輛超速之相片為證，而異議人未知有交警攔截，何以構成不服稽查之事實，況且
    車子實際上是藍色而非綠色云云。經查：
（一）當日員警係在當時最高速限為每小時九十公里之國道三號高速公路北向十四點
      五公里處，以雷射測速器鎖定恰行經該路段、由異議人所駕駛之車牌號碼ＩＣ
      ─三三七六號自用小客車，測得異議人當時行車速度為每小時一四八公里，超
      出該路段最高時速限制達五十八公里，經以紅色指揮棒示意停車受檢，該車未
      停車受檢，反加速離去，執勤員警遂記下該車之車號、廠牌及顏色，向勤務指
      揮中心通報註記並查詢車籍，經查車號、廠牌及顏色均無誤，始依法舉發，且
      本件員警所使用之雷射測速器係引進國外先進之儀器，雖該儀器未配有照相之
      功能，但均經本國中央標準局檢驗合格，其準確性無庸置疑，此有內政部警政
      署國道公路警察局第六警察隊九十二年七月十六日公警國六（九）刑訴字第○
      九二○○○○八七一號函暨其檢附之逕行舉發案件登記表在卷可考，並業經證
      人即原舉發機關國道公路警察局員警陳為德於本院九十二年十一月六日調查時
      ，以具結擔保其供述之真實性並在負擔偽證罪之心理處罰狀態下到庭證述纂詳
      （詳當日之訊問筆錄），按證人乃為原處分機關所認定受處分人有前開違規行
      為之原證人，其並到庭在本院法官面前以言詞供述本件訴訟上之待證事實－即
      受處分人有前開違規事實，本院由其上開供述已得有受處分人確有上開違規行
      為之心證，且於本件卷存證據資料內並無任何積極證據足以證明證人上開證述
      係屬虛偽，亦無有足以令人顯信其證述為不可採之品性證據或前科證據存在，
      本院自不得僅以證人為本件開單告發受處分人之員警而全盤抹煞其在訴訟上所
      具有之原證人資格，而受處分人對前開證人之供述並無法舉出或請本院調查任
      何對其有利之證據資料，以使本院對證人所供述受處分人違規之事實產生任何
      合理之懷疑，是證人所述顯甚為客觀可採，況且雷射測速器測試結果亦應屬精
      確而可採信，則當日異議人所駕車輛行車速度確達每小時一四八公里，超出該
      路段每小時九十公里之最高速限，並因異議人不服指揮稽查而加速逃逸，故而
      逕行舉發，應足堪認定。
（二）又按汽車駕駛人之行為有左列情形之一，當場不能或不宜攔截製單舉發者，得
      對汽車所有人逕行舉發處罰：(一)闖紅燈或平交道；(二)搶越行人穿越道；(三)違規
      停車而駕駛人不在場；(四)不服指揮稽查而逃逸，或聞消防車、救護車、警備車
      、工程救險車之警號不立即避讓；(五)違規停車或搶越行人穿越道，經各級學校
      交通服務隊現場導護人員簽證檢舉；(六)其他違規行為經以科學儀器取得證據資
      料者，道路交通管理處罰條例第七之二條第一項定有明文，是員警若經「科學
      儀器（如測速相機）取得證據資料（採證相片）」固得據以舉發違規行為，然
      縱無採證相片，違規行為既經員警目睹，依法本非不得當場舉發，況本件員警
      係以科學儀器雷射測速槍取得異議人超速行駛之證據資料即測得數據後當場攔
      停，因異議人不服指揮稽查而加速逃逸，故而逕行舉發異議人，其舉發過程並
      無違法、不當，異議人辯稱未有採證相片、本人簽名為憑云云，亦無可採。
（三）末查，舉發當日車流不大，而天色巳亮，員警依目視記下該車之車號、廠牌及
      顏色，應無昏暗不明之疑慮，再加上向勤務指揮中心通報註記並查詢車籍，經
      查車號、廠牌及顏色均無誤，始依法舉發，且本件於九十二年十一月七日在本
      院大門口勘驗時，已確認受處分人車輛五Ｂ－七一七○（原牌照號碼為ＩＣ─
      三三七六號，詳受處分人所提之行車執照）為墨綠色，此有逕行舉發案件登記
      表及勘驗筆錄並拍照附卷可稽，從而受處分人辯稱「車子實際上是藍色而非綠
      色」，顯不足採信。
四、綜上所述，異議人確有如舉發違反道路交通管理事件通知單所載、於九十二年五
    月十一日五時五十一分許、駕駛車牌號碼ＩＣ－三三七六號自用小客車在當時速
    限為每小時九十公里之國道三號高速公路北向十四點五公里處，以每小時一四八
    公里速度超速行駛，並不服稽查取締而拒停受檢之違規事實，原處分機關以異議
    人違反道路交通管理處罰條例第三十三條第一項、第六十條第一項、第六十三條
    第一項第一款、違反道路交通管理事件統一裁罰基準及處理細則暨違反道路交通
    管理事件統一裁罰基準表之規定，裁罰異議人罰額各新臺幣三千元（總共六千元
    ），並各記違規點數一點（總計二點），其認事用法均無不當，裁罰額度亦甚妥
    適，異議人之聲明異議，尚非有據，應予駁回。
五、據上論結，應依道路交通案件處理辦法第十九條，裁定如主文。
中      華      民      國    九十二    年     十一     月    二十五    日
                                      臺灣臺北地方法院交通法庭
                                          法    官  張  宇  樞
右正本證明與原本無異。
如不服本裁定，應於送達後五日內，向本院提出抗告狀。
                                          書 記 官  田  華  仁
中      華      民      國    九十二    年     十一     月    二十五    日


司法院資訊處製作；財團法人民間司法改革基金會備份。
